最　高　行　政　法　院　裁　定　　　　　　　　　　九十一年度裁字第四二八號
　　上　訴　人　法務部
　　代　表　人　甲○○
　　被 上訴 人　乙○○
右當事人間因申報公職人員財產事件，上訴人對於中華民國九十年三月九日臺北高等
行政法院八十九年度訴字第一一四一號判決，提起上訴，本院裁定如左：
　　主  文
上訴駁回。
上訴審訴訟費用由上訴人負擔。
　　理  由
一、按當事人依行政訴訟法第二百四十三條第一項規定，以高等行政法院判決有不適
    用法規或適用法規不當為上訴最高行政法院之理由時，其上訴狀或理由書應有具
    體之指摘，並揭示該法規之條項或其內容。若係成文法以外之法則，應揭示該法
    則之意旨。倘為司法院解釋、或本院之判例，則應揭示該判解之字號或其內容。
    上訴狀或理由書如未依此項方法表明者，即難認為已對高等行政法院判決之違背
    法令有具體之指摘，其上訴自難認為合法。
二、本件被上訴人係台灣高雄地方法院法官，為公職人員財產申報法第二條第一項第
    十款所定應申報財產之人員。於八十六年申報財產時，短報其配偶蘇雅慧所有長
    榮海運股份有限公司（下稱長榮公司）股票三千股及統一企業股份有限公司（下
    稱統一公司）股票二千股，上訴人認定係故為不實申報，乃於八十八年九月十日
    以法八十八財申罰字第○三七七六號公職人員財產申報案件罰鍰處分書處以罰鍰
    新台幣（以下同）陸萬元，被上訴人不服，提起一再訴願，均遭決定駁回，被上
    訴人仍不甘服，遂向原審提起行政訴訟。原判決略以：「事實之認定，應憑證據
    ，為訴訟事件所適用之共通原則。行政罰之處罰，．．．其違法事實之認定，要
    不能僅憑片面之臆測，為裁判之基礎」，行政法院（現已改制為最高行政法院）
    六十二年度判字第四○二號著有例判可供參考。查單憑證券集保存摺之記載，並
    不足以顯示被上訴人配偶蘇雅慧之真正所有持股，若被上訴人配偶蘇雅慧計算自
    行保管之股票總數時發生誤差，即會造成被上訴人申報時之錯誤。又上訴人原處
    分書及訴願決定以被上訴人所辯前後不一，為其論證之理由，此外未能舉證本件
    被上訴人申報財產不實，係出自其故意，揆諸前開說明，不得依公職人員財產申
    報法第十一條第一項後段予以處罰，本件上訴人科處被上訴人罰鍰六萬元，經核
    即有違誤，據以撤銷將原處分及一再訴願決定。
三、上訴人對於原判決提起上訴，其上訴意旨略謂：（一）被上訴人配偶所有之配股
    股票，長榮公司為一八九九股、統一公司為二九四四股，為原判決認定在案，對
    照被上訴人漏報其配偶之股票為長榮公司三千股、統一公司二千股，顯然被上訴
    人漏報者非屬其配偶因配發而自行保管之股票，是被上訴人辯稱其漏報配偶股票
    係因部分配發股票採自行保管方式而非集保，於其配偶計算自行保管之股票總數
    時發生誤差所致，顯不足採。（二）被上訴人原申報其配偶所有長榮公司股票一
    三、八○一股、統一公司股票一○、九四四股，與受理申報機關查核被上訴人配
    偶實際持有股數長榮公司一六、八○一股、統一公司一二、九四四股（長榮公司
    股票集保一四、九○二股加自行保管一、八九九股、統一公司股票集保一○、○
    ○○○股加自行保管二、九四四股）恰好分別相差三千股及二千股，依被上訴人
    申報之數額與實際查核之數額相較，二者末三位（即百位、十位及個位）數均相
    同，顯見被上訴人所申報者原即包含其配偶自行保管之配股股票。是被上訴人於
    自行保管之股票部分既無計算錯誤，卻仍有申報不符情事發生，衡情必為被上訴
    人未查明集保公司股數，任意申報計算所致。被上訴人於申報財產前可輕易查得
    集保公司股票數額，再加計其配偶自行保管之股數，即為正確之股票數額，而今
    被上訴人計算自行保管之股票數額無誤，卻就「極易查得」之集保公司股票數額
    有「誤算」情形，顯與經驗法則有違。（三）被上訴人於經查核其申報不符時，
    原辯稱「因其配偶所有股票採集中保管制，未實際握有股票，致無從清點實際持
    股而短報」，於訴願時則否定證券集中保管制之功能，改稱「集中保管制不能彰
    顯持股人之真正持股，其配偶係為將零股湊成整數，不採於證券集中保管之方式
    而自行保管」云云。是被上訴人先以其配偶股票係集中保管，未實際持有股票，
    無從清點資為短報之理由，然集中保管之股票資料「極易查得」，為原判決所審
    認，根本無需被上訴人「清點」，被上訴人繼而改稱集中保管不能彰顯持股人之
    真正持股，其配偶為將零股湊成整數而自行保管云云，則被上訴人一方面以未實
    際持有股票無從清點資為抗辯，又稱股票係自行保管而誤算，前後辯詞顯非一致
    。事關被上訴人是否故意申報不實之認定，連被上訴人自己前後說法亦不一致，
    自難認定被上訴人係屬「疏失」。是綜上所述，原判決認事用法容有未當，為此
    請廢棄原判決等語。查上訴意旨雖以該判決有不適用法規或適用法規不當為由，
    惟核其上訴理由狀所載內容，係就原審取捨證據、認定事實之職權行使，指摘其
    為不當，難認為對原判決之如何違背法令已有具體之指摘，依首揭說明，其上訴
    為不合法，應予駁回。
四、依行政訴訟法第二百四十九條第一項前段、第一百零四條、民事訴訟法第九十五
    條、第七十八條，裁定如主文。
中　　華　　民　　國　　九十一　　　年　　　五　　　　月　　 十六 　　　日
                    最 高 行 政 法 院  第 一 庭
                                審 判 長 法  官　　　黃　綠　星
                                         法  官      彭  鳳  至
                                         法  官　　　鍾  耀  光
                                         法  官　　　黃　璽　君
                                         法  官　　　廖　宏　明
右  正  本  證  明  與  原  本  無  異
　　　　　　　　　　　　　　　　　　　　 法院書記官　彭  秀  玲
中　　華　　民　　國　　九十一　　　年　　　五　　　　月　　　十六　　　日
